臺灣臺中地方法院民事判決　九十一年度訴字第一三一號
　　原　　　告　丁○○
　　被　　　告　國泰人壽保險股份有限公司
　　法定代理人　丙○○
　　訴訟代理人　乙○○
　　　　　　　　甲○○
右當事人間請求債務人異議之訴事件，本院判決如左：
    主      文
本院九十年度執字第三二０一三號拍賣抵押物強制執行案件，就原告所有如附表所示
不動產所為強制執行程序應予撤銷。
訴訟費用由被告負擔。
    事      實
甲、原告方面：
一、聲明：如主文所示。
二、陳述：
  (一)緣原告胞兄蔡文詩曾以原告名義向被告借款，並提供如附表所示不動產設定抵押
    權，嗣遲延清償，被告乃對原告起訴請求，經鈞院九十年度訴字第二七六號事件
    成立和解，約定原告應給付被告新臺幣（下同）二百六十五萬三千五百零五元，
    給付方法為自九十年四月至六月每月十五日給付六萬三千五百六十七元，同年十
    月至九十七年七月每月十五日給付二萬七千六百七十六元，及九十七年八月十五
    日給付二千六百七十一元。雙方並約定上開債務應由被告派員至原告住處收取。
  (二)惟被告僅派員收取九十年四至九月期款，嗣九十年十二月一日原告接獲鈞院九十
    年執六字第三二０一三號囑託查封登記函，始知被告以原告未繳納九十年十月、
    十一月期款為由向鈞院聲請拍賣如附表所示不動產。原告甚感驚異，立即親至被
    告公司繳納上開九十年十、十一月期款，惟被告無故拒收。原告再以存證信函匯
    寄上開金額臺灣銀行本行支票乙紙由被告收取。又上開和解筆錄實漏未記載九十
    年七月至九月應繳金額，惟原告仍於被告派員收取時如數繳納，足見原告確依誠
    信原則履行債務。
  (三)是以原告已依和解條件履行，並無被告所稱一期不履行全部視為到期可言。被告
    竟聲請對系爭標的強制執行，爰依強制執行法第十四條第二項請求判決如聲明所
    示。
三、證據：提出鈞院民事執行處九十年度執六字第三二０一三號查封登記函及附表、
    鈞院九十年訴字第二七六號清償借款事件和解筆錄、存證信函及掛號函件收件回
    執、支票影本各一件、繳款收據三件為證。
乙、被告方面：
一、聲明：駁回原告之訴。
二、陳述：
  (一)原告對於九十年十月十五日、十一月十五日應付之期款，遲至九十年十二月十八
    日，始以存證信函寄達被告公司，要求查收登帳，明顯已遲誤，且原告之妻事後
    來電查詢欠款總額，要求協議清償、轉貸等，而向被告公司坦承失誤，故原告應
    負一期不給付視同全部到期之清償責任，為不爭之事實。
  (二)原告主張有依誠信原則履行債務並無一期不履行全部視為到期可言，誠屬空言，
    蓋原告過去收受被告公司催告函件，及由被告派遣諸多不同人前往做收取之服務
    ，可見原告之誠意及誠信應不足採信。原告指摘對於債務之清償，由債權人派員
    至債務人住處收取云云，惟該部分既未記載於和解筆錄，豈可認為有債務履行地
    之特別約定？否則，對於其他主動前來被告公司繳納期款之貸款戶將何等不公平
    ？而金融機構對於此種消費借貸之分期繳款若依此方式辦理，將會嚴重影響其經
    營成本，又依民法第三百十四條第二款規定，債之清償應於債權人之住所為之。
  (三)綜上，原告主張有妨礙債權人請求之事由發行，請求排除強制執行，即屬無據。
三、證據：提出借據、催收紀錄表各乙件、存證信函二件為證。
丙、本院依職權調閱本院九十年度執字第三二０一三號強制執行卷宗。
    理      由
一、原告主張：被告向原告聲請拍賣原告所有如附表所示不動產，經本院九十年執字
    第三二０一三號拍賣抵押物事件強制執行中，惟兩造曾就上開抵押權擔保債務於
    本院九十年度訴字第二七六號清償借款事件成立和解，約定原告應給付金額為二
    百六十五萬三千五百零五元，並自九十年四月起九十七年八月十五日分期給付，
    由被告派員向原告收取。茲被告未向原告收取九十年十月、十一月期款，遽以原
    告遲延繳款為由聲請拍賣抵押物，而上開金額原告已主動匯寄臺灣銀行本行支票
    乙紙由被告收取，故本件債權即有妨礙被告請求之事由發生等語，為此依強制執
    行法第十四條第二項請求判決如聲明所示。被告辯以：原告遲延給付九十年十月
    十五日、十一月十五日應付期款每月各二萬七千六百七十六元，依和解筆錄約定
    ，本件債務已視為全部到期，蓋原告過去多次收受被告之催告函或由被告派遣多
    人前往收取，故原告履行債務並未符合誠信原則，並否認兩造和解筆錄約定債務
    履行地係由被告向原告收取等語。
二、按抵押權人於債權已屆清償期而未受清償者，依民法第八百七十三條第一項之規
    定，得聲請法院拍賣抵押物，就其賣得價金而受清償。執行名義無確定判決同一
    之效力者，於執行名義成立前，如有債權不成立或消滅或妨礙債權人請求之事由
    發生，債務人得於強制執行程序終結前提起異議之訴，強制執行法第十四條第二
    項定有明文。本件兩造對於被告就原告所有如附表所示之不動產聲請拍賣抵押物
    ，經本院以九十年執字第三二０一三號拍賣抵押物事件強制執行，惟執行名義成
    立前兩造曾於本院九十年度訴字第二七六號清償借款事件就上開債務成立和解，
    約定原告願給付二百六十五萬三千五百零五元，自九十年四月起九十七年八月十
    五日分期給付，如有一期不履行，視為全部到期等事實均不爭執。故本件所應審
    酌者，乃上開分期給付之債務，是否已屆清償期？
三、按行使權利，履行義務，應依誠實及信用方法，此一原則，適用於任何權利之行
    使與義務之履行，不限於債之關係（民法第一百四十八條第二項、同法第二百十
    九條刪除理由參照）。債權人與債務人約定分期給付之債務，一期不履行視為全
    部到期時，因各期給付義務之遲延履行，對於債務人損害甚劇，債權人則因而獲
    有甚大之利益，故債務人遲延給付時，就其各期債務，縱應負遲延義務（民法第
    二百二十九條以下參照），惟其遲延之情事倘非嚴重，債權人復從未主張給付遲
    延，遽就全部債權行使其權利，即違反誠實及信用原則。本件兩造於本院九十年
    度訴字第二七六號清償借款事件，在九十年三月二日成立和解，和解條件為：「
    被告（即本件原告）應給付原告（即本件被告）新臺幣二百六十五萬三千五百零
    五元，自九十年四月十五日起至九十年六月十五日，每月十五日各給付六萬三千
    五百六十七元，並自九十年十月十五日起至九十七年七月十五日止，每月十五日
    各給付二萬七千六百七十六元，及於九十七年八月十五日給付二千六百七十一元
    ，如有一期不履行，視為全部到期」。而上開九十年四月十五日起至九十年六月
    十五日到期之債務，均由被告派員向原告收訖，又和解筆錄雖未記載被告亦應於
    同年七月份至九月份每月十五日分期給付，惟應係誤載，被告仍向原告按月收取
    六萬三千五百六十七元，嗣九十年十月、十一月每月應付二萬七千六百七十六元
    則未給付，嗣被告於九十年十二月間旋就全部債務向本院聲請拍賣抵押物強制執
    行，原告乃於同年月間向被告繳納上開金額被拒，嗣於同年月十八日以存證信函
    郵寄以同年自九十年十月十五日起至九十年十二月十五日止應繳金額計算，即每
    月二萬七千六百七十六元，合計八萬三千零二十八元之臺灣銀行本行支票乙紙，
    經被告於同年月十九日收受，有本院九十年訴字第二七六號清償借款事件和解筆
    錄、存證信函及掛號函件收件回執、支票影本各一件、繳款收據三件可按，並經
    調閱本院民事執行處九十年度執六字第三二０一三號拍賣抵押物強制執行事件查
    閱無訛，而被告辯稱原告過去經常遲延給付等語，固據提出借據、催收紀錄表各
    乙件、存證信函二件為證，惟上開遲延給付及催告紀錄，乃發生於八十九年三月
    至五月之間，距本院九十年度訴字第二七六號兩造清償借款事件起訴之日及兩造
    和解成立之九十年間已歷相當時日，故被告執此主張原告遲延給付情節嚴重，併
    並就全部債權行使其權利，揆諸首開說明，即違反誠實及信用原則。
四、綜上所述，被告主張本件分期給付債務清償期全部屆至，即屬無據。原告主張本
    件係有足以排除強制執行之權利，依強制執行法第十四條第二項規定，請求判決
    本院九十年度執六字第三二０一三號強制執行程序應予撤銷，即屬有據，應予准
    許。
五、本件事證已臻明確，兩造其餘攻擊或防禦方法，核於判決無影響，爰不一一審酌
    ，併此敘明。
據上論結，原告之訴為有理由，依民事訴訟法第七十八條，判決如主文。
中　　　華　　　民　　　國　　九十一　　年　　　三　　　月　　二十一　　日
                             臺灣臺中地方法院民事第三庭
~B法　　　官　林慧貞
右為正本係照原本作成
如不服本判決，應於判決送達後二十日內，向本院提出上訴狀。
中　　　華　　　民　　　國　　九十一　　年　　　三　　　月　　二十二　　日
~B法院書記官
